臺北高等行政法院判決
　　　　　　　　　　　　　　　　　　 93年度訴字第02869號
　　　　　　　　　　　　　　　.
原　　　告　甲○○
被　　　告　臺北市稅捐稽徵處
代　表　人　乙○○（處長）
訴訟代理人　丁○○
　　　　　　丙○○
上列當事人間因土地增值稅事件，原告不服臺北市政府中華民國
93年6月30日府訴字第09312934200號訴願決定，提起行政訴訟。
本院判決如下：
　　主  文
原告之訴駁回。
訴訟費用由原告負擔。
　　事  實
一、事實概要：
  (一)原告於民國91年1月24日訂約出售坐落台北市○○區○○段3
    小段650地號持分土地，並於同日向被告松山分處申報土地
    移轉現值，經該分處核定系爭土地之土地增值稅計新台幣（
    以下同）662,916元。惟因土地稅法第33條於91年1月17日經
    立法院三讀修正通過（91年1月30日公布），原告遂於91 年
    2月19日依新修正土地稅法第33條第2項規定向被告松山分處
    申請減半課徵土地增值稅，經該分處以91年2月22日北市稽
    松山乙字第09160527400號函復否准。原告不服，於91 年3
    月21日申請復查，經被告以91年8月7日北市稽法乙字第
    091615 10100號復查決定：「復查駁回。」原告仍不服，於
    91年9月17日第1次向臺北市政府提起訴願，經臺北市政府以
    92年1月16日府訴字第09123205700號訴願決定：「原處分撤
    銷，由被告於收受決定書之次日起90日內另為處分。」
  (二)嗣經被告依訴願決定意旨重為審查後，以92年5月7日北市稽
    法甲字第09290451700號復查決定：「維持原處分。」原告
    仍不服，於92年6月2日第2次向臺北市政府提起訴願，經臺
    北市政府以92年8月27日府訴字第09215970800號訴願決定：
    「原處分撤銷，由被告於收受決定書之次日起90日內另為處
    分。」經被告依訴願決定意旨重為審查後，以93年3月9日北
    市稽法甲字第09262872600號復查決定：「維持原處分。」
    原告猶表不服，於93年4月8日第3次向臺北市政府提起訴願
    ，經訴願決定駁回，原告猶未甘服，遂向本院提起行政訴訟
    。
二、兩造聲明：
　(一)原告未於言詞辯論期日到場，依其起訴狀所載聲明如下：
    1.原處分及訴願決定均撤銷。
    2.訴訟費用由被告負擔。
　(二)被告聲明：
    1.駁回原告之訴。
    2.訴訟費用由原告負擔。
三、兩造之主張：
甲、原告主張：
  (一)原告原申請減免並適用新修正減半之理由及先前歷次復查、
    訴願理由及臺北市政府前2次92年1月16日府訴字第09123205
    700號及92年8月27日府訴字第09215970800號訴願決定書准
    予適用之理由，請予引用。
  (二)土地稅法第33條第2項規定：「為促進經濟發展，對於依前
    項及第34條規定稅率計徵之土地增值稅，自本法中華民國91
    年1月17日修正施行之日起2年內，減徵百分之五十。」足見
    立法者已揭示上開條文修正及施行日期均為91年1月17日生
    效。該條文中「修正施行」之間即「修正」及「施行」二字
    間未以標點符號隔開，足徵立法者原意在使修正及施行日為
    同一日（即91年1月17日），亦即明定「修正」及「施行」
    日期均為91年1月17日，自不適用一般法令公佈生效日規定
    。
  (三)該條文中「…自本法91年1月17日修正施行之日起2年內…」
    並無「自本法91年1月17日修正公告施行之日起2年內…」其
    為特定日期之明示自有中央法規標準法第14條規定「法規特
    定有施行日期或以命令特定施行日期者，自該特定日起發生
    效力」適用。被告擬以財政部令釋施行日期91年2月1日而否
    決排斥立法原旨91年1月17日特定施行日期，確有違法律信
    賴保護原則，尤其就91年1月17日至91年2月1日間這一段空
    窗期之交易案件在做追溯適用之補充解釋時，單對完成土地
    移轉過戶登記之納稅人，否准其適用，有違普通適用原則。
  (四)財政部91年3月5日台財稅字第0910451676號（見92年1月16
    日府訴字第09123205700號訴願決定書第3頁第4行）函釋主
    旨「…惟於首揭修正條文生效之日前已申報土地移轉，迄今
    尚未辦妥移轉登記者，如因故依『土地所有權移轉或設定界
    權申報現值作業要點』規定申請撤銷並於減半徵收期間內再
    行辦理現值申報，並應有減半徵收規定之適用。」依上所述
    ，對既成事實交易，准為虛偽撤銷，僅變更期日者，即可為
    減半課征之適用，反而對於91年1月17日至91年2月1日間依
    法申報，完繳土地增值稅（按舊法保証）並辦妥土地移轉登
    記之善良納稅人（如本案），不准其追溯適用減半優惠，豈
    無違反租稅公平原則？
  (五)降低土地增值稅率為政府施政之既定政策，鑑於土地增值稅
    率由60%、50%、40%遞降為40%、30%、20%、10%即明。按刑
    法法律適用比較新舊法時，常以新法較有利於被告（當事人
    ）者，即適用較有利之新修正法之規定。原告因信任政府，
    立法的91年1月17日為施行日，更相信媒體報導、政府決策
    部門公告宣布施行日91年1月17日，而為移轉申報之處分，
    被告對守法快速完納者未予補救措施，顯違納稅公平原則。
  (六)基上述，立國實在誠信，懇祈惠賜平反，以維權益。
乙、被告主張：
  (一)按修正土地稅法第33條第2項規定：「為促進經濟發展，對
    於依前項及第34條規定稅率計徵之土地增值稅，自本法中華
    民國91年1月17日修正施行之日起2年內，減徵百分之五十。
    」財政部91年1月31日台財稅字第0910450793號令規定：「
    …一、土地移轉案件屬一般合意移轉及形成判決以外之判決
    移轉者，應以申報日為適用新舊法規之基準日。亦即於生效
    日之前申報移轉現值者，應按修法前之規定核課土地增值稅
    （即無法適用土地增值稅減半徵收之規定）；生效當日及其
    後申報移轉現值者，則可適用減半徵收之規定。…」。
  (二)本案經答辯機關報請財政部核釋，經該部93年1月7日台財稅
    字第0920457886號函釋略以：「甲○○君於91年1月24日訂
    約出售貴市○○區○○段3小段650地號持分土地，並於同日
    申報土地移轉現值，有無土地稅法第33條第2項土地增值稅
    減徵百分之五十規定之適用1案，請依本部91年1月31日台財
    稅字第0910450793號令規定辦理。…」依財政部91年1月31
    日台財稅字第0910450793號令意旨，土地稅法第33條修正條
    文有關土地增值稅減半徵收2年規定之施行日期，應自總統
    公布施行之日起算至第3日（即91年2月1日）起生效施行，
    是本案原告所有本市○○區○○段3小段650地號土地於91年
    1月24日申報移轉現值，自無追溯減半稅率之適用，答辯機
    關所屬松山分處原處分並無違誤，臺北市政府訴願決定遞予
    維持亦無違誤，敬請續予維持。
  (三)綜上論結，原告之訴應認為無理由，敬請　察核，依法駁回
    原告之訴。
    理  由
一、本件原告經合法通知，未於言詞辯論期日到場，核無行政訴
    法第218條準用民事訴訟法第386條所列各款情形，爰依被告
    之聲請，由其一造辯論而為判決。
二、按行為時土地稅法第28條前段規定：「已規定地價之土地，
    於土地所有權移轉時，應按其土地漲價總數額徵收土地增值
    稅。」，91年1月30日修正公布之土地稅法第33條第2項規定
    ：「為促進經濟發展，對於依前項及第34條規定稅率計徵之
    土地增值稅，自本法中華民國91年1月17日修正施行之日起2
    年內，減徵百分之50。」。
三、本件係原告於91年1月24日訂約出售坐落台北市○○區○○
    段3小段650地號持分土地，並於同日向被告松山分處申報土
    地移轉現值，經該分處核定系爭土地之土地增值稅計662,91
    6元。嗣因土地稅法第33條於91年1月17日經立法院三讀修正
    通過，同年月30日公布，原告遂於91年2月19日依新修正土
    地稅法第33條第2項規定向被告松山分處申請減半課徵土地
    增值稅，經該分處以91年2月22日北市稽松山乙字第0916052
    7400號函復否准。原告則不服，為如事實欄所載之主張。是
    本件應審究者厥為新修正土地稅法第 33條第2項規定，係於
    何時生效。
四、經查：
  (一)按中央法規標準法第13條規定：「法規明定自公布或發布日
    施行者，自公布或發布之日起算至第3日起發生效力。」，
    另司法院釋字第161號解釋：「中央法規標準法第13條所定
    法規生效日期之起算，應將法規公布或發布之當日算入。」
    。土地稅法第33條係於91年1月30日經總統令修正公布，揆
    諸上開中央法規標準法第13條之規定及司法院釋字第161號
    解釋意旨，前開修正之土地稅法第33條應自91年2月1日生效
    。
  (二)至原告主張該條文所謂「…自本法91年1月17日修正施行之
    日起2年內…」，其為特定日期之明示，自有中央法規標準
    法第14條規定，應以91年1月17日為生效力」乙節；按中央
    法規標準法第14條係規定：「法規特定有施行日期，或以命
    令特定施行日期者，自該特定日起發生效力。」，查土地稅
    法第33條經立法院三讀通過修正時，該法第59條並未修正，
    仍規定「本法自公布日施行。」，且該法施行細則亦未針對
    該修正案另訂有特定施行日期，是其施行日期自應適用中央
    法規標準法第13條之規定。是原告上開主張，容有誤解，自
    難可採。
五、綜上所述，本件原處分核定系爭土地於91年1月24日申報移
    轉現值，並無土地增值稅減徵百分之五十規定之適用，依法
    並無不合，訴願決定予以維持，亦無違誤；原告徒執前詞，
    聲請撤銷原處分及訴願決定，為無理由，應予駁回。
據上論結，本件原告之訴為無理由，爰依行政訴訟法第218條、
第98條第3項前段及民事訴訟法第385條第1項前段，判決如主文
。
中　　華　　民　　國　　94　　年　　7　　 月　　14　　日
                        第七庭審判長法  官　鄭　小　康
                                    法  官　李  玉  卿
                                    法  官　黃　秋　鴻
上為正本係照原本作成。
如不服本判決，應於送達後20日內，向本院提出上訴狀並表明上
訴理由，如於本判決宣示後送達前提起上訴者，應於判決送達後
20日內補提上訴理由書（須按他造人數附繕本）。
中　　華　　民　　國　　94　　年　　7　　 月　　14　　日
                                       書記官   王琍瑩
